【裁判字號】    94,訴,1193
【裁判日期】    950127
【裁判案由】    違反毒品危害防制條例
【裁判全文】
臺灣臺南地方法院刑事判決              94年度訴字第1193號
    公 訴 人  臺灣臺南地方法院檢察署檢察官
    被    告  甲○○
上列被告因違反毒品危害防制條例案件，經檢察官提起公訴（94
年度營毒偵字第314號）及移送併案審理（95年度營毒偵字第17
號），被告於準備程序期日就被訴事實均為有罪之陳述，本院合
議庭裁定由受命法官獨任進行簡式審判程序，判決如下：
    主  文
甲○○連續施用第一級毒品，處有期徒刑壹年。扣案海洛因壹包
（淨重零點零公克）、海洛因殘渣袋壹個（其內海洛因因量微
無法析離秤重）、注射針筒壹支、吸管分食器貳支均沒收銷燬；
前開海洛因之空包裝袋壹個（重零點貳柒公克）沒收。
    事  實
一、甲○○前因違反毒品危害防制條例（施用毒品）案件，經本
    院以九十二年度毒聲值字第二四號裁定，令入勒戒處所施以
    觀察、勒戒，因有繼續施用毒品之傾向，復由本院於民國（
    下同）九十二年三月十日，以九十二年度毒聲字第三九九號
    裁定，令入戒治處所施以強制戒治，至無繼續強制戒治之必
    要，其於九十三年十月三十一日執行完畢，並於同年十一月
    一日釋放出所，且由臺灣臺南地方法院檢察署檢察官於九十
    三年十一月十一日，以九十三年度戒毒偵字第二五四號為不
    起訴處分確定。詎其猶不知悔改，竟於強制戒治執行完畢釋
    放後五年內，復基於施用第一級毒品海洛因之概括犯意，自
    九十四年六月間某日起，至同年十二月十五日下午三時三十
    分採尿時往前回溯二十六小時內之某時止，在臺南縣鹽水鎮
    ○○路二九巷三十弄五號住處，連續以將第一級毒品海洛因
    置於注射針筒後皮下注射之方式，施用第一級毒品海洛因多
    次。嗣經警分別於附表所示之時間、地點，查獲甲○○施用
    第一級毒品海洛因，並於附表編號一所示之時、地當場扣得
    第一級毒品海洛因一包（淨重○．三○公克；空包裝重○
    ．二七公克，獲案毒品表記載毛重為○．五二五公克）及專
    供其施用第一級毒品海洛因所用之注射針筒一支、自製吸管
    分食器二支及海洛因殘渣袋一個（其內海洛因因量微無法析
    離秤重），而被告經警採集之尿液檢體分別送驗結果，均呈
    現鴉片類陽性反應（詳如附表所示），始查悉上情。
二、案經臺南縣警察局新營分局報請臺灣臺南地方法院檢察署檢
    察官偵查起訴及移送併案審理。
    理  由
一、本件係經被告甲○○於本院當庭表示認罪，而以簡式審判程
    序加以審理，此有本院九十五年一月十九日準備程序筆錄及
    同日審判筆錄各一份附卷足憑，則依據刑事訴訟法第二百七
    十三條之二、同法第一百五十九條第二項之規定，不適用傳
    聞法則有關限制證據能力之相關規定，合先敘明。
二、上揭事實業據被告甲○○於本院審理時坦承不諱，並當庭為
    認罪之表示（見本院卷九十五年一月十九日審判筆錄）。而
    被告經警採集之尿液檢體送驗結果，均呈現鴉片類陽性反應
    （詳如附表所示），此有長榮大學分別於九十四年八月二十
    五日及同年十二月二十一日出具之確認報告共二紙及尿液送
    驗對照表、尿液編號對照表各一紙在卷可稽。此外，復有注
    射針筒一支、自製吸管分食器二支扣案可按、及扣押物品目
    錄表、扣押物品清單各一紙、照片三幀附卷足憑。且查：扣
    案白色粉末一包（獲案毒品表記載毛重○．五二五公克）及
    海洛因殘渣袋一個，經送法務部調查局鑑驗結果為：
    （一）扣案白色粉末含第一級毒品海洛因成分，為第一級毒
    品海洛因（淨重○．三○公克；空包裝重○．二七公克；（
    二）送驗殘渣袋有海洛因成分殘留，此有法務部調查局九十
    四年九月二十九日調科壹字第二○○○○五七九○號鑑定通
    知書一紙、毒品初步檢驗報告單及扣押物品目錄表各一紙在
    卷足徵。本院並參諸海洛因經注射入人體後，約百分之八十
    於二十四小時內自尿中排出，一般而言，尿液中能否驗出嗎
    啡陽性反應與其投與量、投與途徑、採尿時間、個人體質及
    檢驗方法之靈敏度有關，國外曾有文獻報導注射六毫克之海
    洛因鹽酸鹽，其代謝物嗎啡之平均可檢出時限約為二十六小
    時，經行政院衛生署藥物食品檢驗局以八十一年九月八日（
    八一）藥檢壹字第八一一四八八五號函述明斯旨綦詳，認被
    告上揭自白核與事實相符。次查：被告前因違反毒品危害防
    制條例（施用毒品）案件，經本院以九十二年度毒聲值字第
    二四號裁定，令入勒戒處所施以觀察、勒戒，因有繼續施用
    毒品之傾向，復由本院於九十二年三月十日，以九十二年度
    毒聲字第三九九號裁定，令入戒治處所施以強制戒治，至無
    繼續強制戒治之必要，其於九十三年十月三十一日執行完畢
    ，並於同年十一月一日釋放出所，而由臺灣臺南地方法院檢
    察署檢察官於九十三年十一月十一日，以九十三年度戒毒偵
    字第二五四號為不起訴處分確定乙情，亦有臺灣臺南地方法
    院檢察署刑案資料查註紀錄表、受觀察勒戒人毒品及前科紀
    錄簡列表、全國施用毒品案件紀錄表、臺灣高等法院被告前
    案紀錄表各一份存卷足按，而可認定。綜上，本件事證明確
    ，被告施用第一級毒品海洛因多次之犯行，堪以認定，應依
    法論科。
三、按海洛因屬毒品危害防制條例第二條第二項第一款所規定之
    第一級毒品。核被告甲○○所為，係違反毒品危害防制條例
    第十條第一項之施用第一級毒品罪。其持有第一級毒品海洛
    因之低度行為，已為其施用第一級毒品海洛因之高度行為所
    吸收，而不另論罪。又被告施用第一級毒品海洛因多次之犯
    行，時間緊接，所犯係犯罪構成要件相同之罪名，顯均係基
    於概括之犯意反覆為之，為連續犯，應依刑法第五十六條之
    規定，論以一罪，並加重其刑。至於被告除於九十四年六月
    間某日起，至同年七月二十六日止，施用第一級毒品海洛因
    之事實外，其餘連續施用第一級毒品海洛因之犯行，雖未據
    起訴書論列，然既經蒞庭檢察官當庭表示移送併案審理之旨
    ，並擴張犯罪事實如前開事實所示（見本院卷九十五年一月
    十九日準備程序筆錄），且經核亦與公訴人原起訴之部分，
    有連續犯裁判上一罪之關係，當為起訴效力所及，依審判不
    可分原則，本院自得予以審究，併此敘明。爰審酌被告有多
    項前科（惟未構成累犯），素行非佳，且其因施用毒品犯行
    ，迭經觀察、勒戒及強制戒治之治療程序，竟仍不思悔改，
    徹底袪除施用毒品之惡習，甚至於本案通緝期間，仍然繼續
    施用毒品，可知其顯深陷毒癮難以自拔，其意志力甚為薄弱
    ，未能善體國家設置觀察、勒戒機構，協助毒品施用者戒除
    毒癮之美意，惟念及其施用毒品之犯行，在本質上乃屬戕害
    身心健康之行為，其尚未有嚴重破壞社會秩序或侵害他人權
    益之情形，且能坦承犯行，犯罪後之態度尚可等一切情狀，
    量處如主文所示之刑，以資懲儆。再扣案之毒品海洛因一包
    （淨重○．三○公克），因屬毒品危害防制條例第二條第二
    項第一款所規定之第一級毒品，應依毒品危害防制條例第十
    八條第一項前段規定宣告沒收銷燬；而包裝前開海洛因使用
    之空包裝袋一個（重○．二七公克），係用於包裹毒品，防
    止毒品漏逸、潮濕，以便於被告持有、施用毒品，為被告所
    有供其犯本案施用毒品所用之物，並非毒品危害防制條例第
    二條所稱之第一級毒品，雖因係包裝上開第一級毒品海洛因
    而與之密切接觸，然既經鑑定機關就之與毒品分別鑑析其重
    量，有前開鑑定通知書一紙附卷可憑，即足證該空包裝袋與
    毒品，並無不可析離之關係，不能視為毒品之一部分，爰依
    刑法第三十八條第一項第二款之規定宣告沒收。至於扣案已
    裝過海洛因之殘渣袋一個，因其內殘留有第一級毒品海洛因
    ，但海洛因量微與殘渣袋密合無法析離單獨秤重，有同上鑑
    定通知書一紙在卷可表，即應視為毒品之一部分，而應依毒
    品危害防制條例第十八條第一項前段之規定併宣告沒收銷燬
    。另扣案注射針筒一支、自製吸管分食器二支，均為被告所
    有，且為專供被告施用毒品所用之器具，業據被告於本院審
    理時供稱：扣案之注射針筒及吸管分食器都是我的，是我（
    專門）用來注射海洛因用的，都沒有用在施用毒品以外的用
    途等語明確（見本院卷九十五年一月十九日審判筆錄），故
    應依毒品危害防制條例第十八條第一項前段之規定宣告沒收
    銷毀。
據上論斷，依刑事訴訟法第二百七十三條之一第一項、第二百九
十九條第一項前段，毒品危害防制條例第十條第一項、第十八條
第一項前段，刑法第十一條前段、第五十六條、第三十八條第一
項第二款，判決如主文。
本案經檢察官蔡麗宜到庭執行職務。
中    華    民    國    95    年     1    月    27    日
                      刑事第六庭    法  官  徐千惠
以上正本證明與原本無異。
如不服本判決，應於判決送達後10日內，向本院提出上訴狀（應
附繕本）。
                                    書記官  鄭秀美
中    華    民    國    95    年    1    月    27      日
附錄本案論罪科刑法條：
毒品危害防制條例第10條
施用第一級毒品者，處6月以上5年以下有期徒刑。
附表：（被告甲○○）
┌──┬─────┬──────┬────────────┬────┐
│編號│逮捕時間  │逮捕地點    │  採 尿 原 因 及 結 果  │備    註│
├──┼─────┼──────┼────────────┼────┤
│一  │94年7月27 │臺南縣鹽水鎮│警方於左開時、地，持搜索│扣案海洛│
│    │日上午9時 │行昌路29巷30│票執行搜索，查獲被告顏榮│因1包（ │
│    │許        │弄5號       │泰施用第一級毒品海洛因之│淨重0.30│
│    │          │            │犯行，並當場扣得海洛因1 │公克，空│
│    │          │            │包（如備註所載）、注射針│包裝重0.│
│    │          │            │筒1支、吸管分食器2支及殘│27公克）│
│    │          │            │渣袋1個。嗣經警於同日上 │，見法務│
│    │          │            │午10時5分，在臺南縣警察 │部調查局│
│    │          │            │局新營分局，經其同意採集│調科壹字│
│    │          │            │尿液，經送長榮大學以酵毒│第200005│
│    │          │            │免疫分析法EIA篩檢、氣相 │790號鑑 │
│    │          │            │層析質譜儀GC／MS確認檢驗│定通知書│
│    │          │            │結果，呈鴉片類嗎啡及可待│1紙。   │
│    │          │            │因陽性反應，有該大學94  │        │
│    │          │            │年8月25日出具之確認報告1│        │
│    │          │            │紙。                    │        │
│    │          │            │（尿液編號V128）        │        │
├──┼─────┼──────┼────────────┼────┤
│二  │94年12月15│臺南縣鹽水鎮│被告甲○○因違反毒品危害│檢察官當│
│    │日某時    │行昌路29巷30│防制條例案件，為本院通緝│庭擴張併│
│    │          │弄5號       │，經警於左開時、地將其逮│案部分（│
│    │          │            │捕，並於同日下午3時30分 │95年度營│
│    │          │            │許，在臺南縣警察局新營分│毒偵字第│
│    │          │            │局，經其同意採集其尿液後│17號）  │
│    │          │            │，送長榮大學以酵毒免疫分│        │
│    │          │            │析法EIA篩檢、氣相層析質 │        │
│    │          │            │譜儀GC／MS確認檢驗結果呈│        │
│    │          │            │鴉片類嗎啡陽性反應，有該│        │
│    │          │            │大學94年12月21日出具之確│        │
│    │          │            │認報告1紙。             │        │
│    │          │            │（尿液編號V196）        │        │
└──┴─────┴──────┴────────────┴────┘


司法院資訊處製作；財團法人民間司法改革基金會備份。
